---
title: "Flujo de trabajo: Conceptos básicos"
---

```{r}
if(!require(tidyverse)){
  install.packages('tidyverse')
  require(tidyverse)
} else{
    require(tidyverse)
}
```

Este capítulo trata de asegurarse que se tiene un fundamentación sólida en correr código R y que se conocen las características más útiles de RStudio.

## Código: Conceptos básicos
* R puede usarse como una calculadora. Ejemplo:
```{r}
sin(pi / 2) + 1 / 200 * 30
```

* Se pueden crear nuevos objetos siguiendo la sintásis:
```
object_name <- value
```

* Los nombres de objetos deben iniciar con una letra y sólo pueden contener letras, números, _ y .. Para definir nombres informativos se recomienda usar una convención de nombres snake_case donde se separan palabras con _ (como en el ejemplo anterior).

* Los objetos se pueden inspeccionar tecleando su nombre:
```{r}
this_is_a_really_long_name <- 2.5
this_is_a_really_long_name
```

* Para buscar el objeto anterior entre una gran cantidad de objetos en una sesión de R, se puede usar el inicio del nombre ('this') seguido de Ctrl + flecha_arriba.

* Si se cometió un error un error en la definición se usa el procedimiento anterior para llamar el objeto a ser modificado, se modifica y se vuelve a introducir.

## Llamada de Funciones
* La sintásis para llamar  las funciones preestablecidas de R es:
```
function_name(arg1 = val1, arg2 = val2, ...)
```

* Para buscar una función preestablecida se teclea el inicio de la función y se oprime Tab, que saca una lista de las funciones que empiezan con las letras especificadas y con las teclas de flechas puede seleccionar la que está buscando y finalmente oprime nuevamente Tab. Esto lo deja dentro de la función seleccionada.

* En R los paréntesis y las comillas van en pares y si hace alguna cerrar algún par R avisa esto con el símbolo +. Ejemplo:
```
x <- "Hello!
```

Note que falta cerra las comillas dobles.

* En R es usual chequear un objeto despues de creado. Ejemplo:
```{r}
y <- seq(1, 10, length.out = 5)
y
```

Esto se puede abreviar usando lo siguiente:
```{r}
(y <- seq(1, 10, length.out = 5))
```

## Ejercicios
1. Por qué este código no funciona?
my_variable <- 10
my_varıable

Aunque similar note que en la segunda línea la i no tiene el punto: ı. De manera que no coinciden y por eso el error

2. Modifique cada uno de los siguientes comandos R para que funcionen corrrectamente:
```{r}
ggplot(data = mpg) +
geom_point(mapping = aes(x = displ, y = hwy))
filter(mpg, cyl == 8)
filter(diamonds, carat > 3)
```

3. Presione Alt-Shift-K. Qué sucede? Cómo puede usted conseguir lo mismo usando menús?

En Tools_Keyboard Shortcuts Help.
